臺灣士林地方法院刑事判決　　　　　　　　　　　　　九十三年度訴字第一六三號
　　公　訴　人　臺灣士林地方法院檢察署檢察官
　　被　　　告　甲○○
　　選任辯護人　蔡信章律師
右列被告因偽造有價證券等案件，經檢察官提起公訴（九十二年度偵字第一一三二八
號），本院於訊問被告後，被告為認罪之答辯，經裁定以簡式審判程序審理，判決如
左：
    主  文
甲○○連續意圖供行使之用，而變造儲值卡，處有期徒刑壹年拾月，緩刑伍年。扣案
之變造不實加值金額之悠遊卡共柒張均沒收。
    事  實
一、甲○○受僱擔任臺北大眾捷運股份有限公司（下稱臺北捷運公司）淡水站之站務
    員（聘僱期間自民國九十年三月十二日至九十二年十一月十一日止），雙方訂有
    勞動契約，甲○○受僱負責車站設備維護、旅客問題解答及臺北大眾捷運系統臺
    北智慧卡票證股份有限公司（下稱臺北智慧卡公司）所發行之悠遊卡加值〔按悠
    遊卡係臺北捷運公司規劃之ＩＣ智慧卡電腦票證，由臺北智慧卡公司負責執行，
    該公司先向製卡廠商訂製空白悠遊卡後，再自行錄碼，將晶片號碼等資料錄入空
    白悠遊卡，於加值後可作為支付搭乘捷運票價使用，加值上限為新臺幣（下同）
    一萬元，加值方式可由設置於捷運車站及部分停車場之悠遊卡加值機自動加值，
    亦可由捷運車站詢問處之站務員及貼有悠遊卡標示之便利商店店員進行人工加值
    ，而加值金額應於每日結算後匯入臺北捷運公司，該悠遊卡於加值後，即將所加
    值之一定金額載入卡上電磁紀錄內，等同於攜帶現金，悠遊卡即係屬於儲值卡〕
    等工作，於九十一年十月底，適甲○○值班並為旅客以站內之電腦進行悠遊卡人
    工加值時，無意間發現在悠遊卡加值之交易將完成時，於要點選確認鍵之際，同
    時立即將悠遊卡迅速移開，所欲加值金額之電磁紀錄竟會寫入悠遊卡內得以使用
    ，但站務電腦卻無加值紀錄，亦即無須繳交該悠遊卡加值金額予臺北捷運公司之
    電腦程式漏洞，遂意圖供行使之用，並基於概括之犯意，自九十一年十月底某日
    起至翌年二月農曆春節前某日止，在臺北捷運公司淡水站內，利用值班之際，以
    自己所購買之悠遊卡，或於旅客用畢欲退還悠遊卡以領回押金之時，甲○○即以
    自有之資金購入該等悠遊卡，甲○○實際並無要將其所購得之前揭悠遊卡予以加
    值之意思，連續將其所購得之前揭悠遊卡插入該捷運站之加值電腦內，並輸入加
    值逾九千元以上不等金額之虛偽資料，再於要點選確認鍵之際，同時立即將悠遊
    卡移開，使該加值電腦辨識系統陷於錯誤，誤以為甲○○欲就該等悠遊卡予以加
    值，致將其所輸入虛偽不實之加值金額之電磁紀錄寫入該等悠遊卡內，而以此方
    法連續變造完成四十張電磁紀錄寫入不實加值金額之悠遊卡，且因該電腦程式之
    漏洞，致加值電腦無加值紀錄，而無庸繳交加值金額，卻可使用該等悠遊卡而獲
    得財產上不法之利益。甲○○為牟得利益，於九十一年十一月、十二月間，對其
    不知情之同學黃偉禎表示，其有加值逾九千元不等金額之悠遊卡係臺北捷運公司
    職員之員工票，得以每張六千五百元之價格出售，甲○○即將其變造完成之十張
    悠遊卡先後持以行使交付予黃偉禎並委請其出售，黃偉禎除自行購入其中一張悠
    遊卡供己使用外，其餘九張則透過不知情之蔡馥安之介紹，分別販售予不知情之
    財團法人臺北兒童福利中心附設托兒所之所長葉政長及員工葉佩芬、林涓、林
    玫宜、林采葉、陳美樺、黃毓璽、蔡瓊文及徐惠珍等九人，黃偉禎於得款後，將
    六萬元轉交予甲○○；甲○○另於九十二年一月底間，將前開變造完成之悠遊卡
    以每張七千元之價格上網兜售，然因心感不妥，遂向訂購之網友取消交易並取回
    已行使交付之悠遊卡，之後於九十二年農曆春節後，甲○○即將其餘三十張變造
    悠遊卡予以剪毀丟棄。嗣因臺北捷運公司發現有悠遊卡異常加值之情況，經移請
    法務部調查局臺北市調查處調查後，始循線查獲上情，並分別自前開葉佩芬、林
    涓、林玫宜、陳美樺、黃毓璽、蔡瓊文及徐惠珍等七人處，各扣得其等所購買
    之前揭變造悠遊卡各一張。
二、案經法務部調查局臺北市調查處移送臺灣士林地方法院檢察署檢察官偵查起訴。
    理  由
一、右揭事實，業據被告甲○○坦承不諱，並經證人黃偉禎、蔡馥安、葉政長、陳嘉
    雄（按係神通電腦公司之工程師）證述無訛，且有捷運淡水線輪值表、可疑交易
    清查表附卷可稽，復有前揭變造之悠遊卡共七張扣案可資佐證，綜上，本件事證
    明確，被告犯行堪以認定。
二、核被告所為，係犯刑法第二百零一條之一第一項之變造儲值卡罪及第三百三十九
    條之三第二項之以不正方法將虛偽資料輸入電腦而不法取得利益罪（公訴人漏引
    第二項，尚有未洽，應由本院予以補正），本件被告並未變更原有悠遊卡之本質
    ，僅就其內關於加值金額之電磁紀錄有所更改，自應論以變造儲值卡罪，公訴人
    誤認應論以偽造儲值卡罪，容有未合，併予敘明；被告行使變造儲值卡即悠遊卡
    之低度行為，為變造之高度行為所吸收，不另論罪。被告所犯本件先後多次變造
    儲值卡之犯行、先後多次以不正方法將虛偽資料輸入電腦而不法取得利益之犯行
    ，均各時間緊接，分別各自觸犯犯罪構成要件相同之罪名，顯係各別基於概括犯
    意反覆為之，為連續犯，應依刑法第五十六條之規定分別論以一罪，並各予加重
    其刑。又被告所犯上述二罪之間，具有方法結果之牽連關係，依刑法第五十五條
    之規定，應從一重之變造儲值卡罪處斷。爰審酌被告之素行、犯罪之動機、手段
    、所生之危害及犯後坦承犯行，悔意殷殷，態度良好，且已將非法所得款項六萬
    元全數繳還予臺北捷運公司等一切情狀，量處如主文所示之刑，以資懲儆。末查
    被告未曾受有期徒刑以上刑之宣告，有臺灣高等法院被告全國前案紀錄表一份在
    卷可按，其因思慮欠周，致罹本罪，犯後悔意甚殷，態度良好，目前尚就讀於新
    埔技術學院（見卷附之學生證影本），經此刑之教訓，自當知所警惕，而無再犯
    之虞，本院綜核各情，認前開對其所宣告之刑，以暫不執行為適當，爰併予宣告
    緩刑五年，以啟自新。前揭扣案之變造悠遊卡共七張，應依刑法第二百零五條之
    規定，不問屬於被告與否，均宣告沒收。
據上論斷，應依刑事訴訟法第二百七十三條之一第一項、第二百九十九條第一項前段
，刑法第五十六條、第二百零一條之一第一項、第三百三十九條之三第二項、第五十
五條、第七十四條第一款、第二百零五條，判決如主文。
本案經檢察官王碧霞到庭執行職務。
中　　　華　　　民　　　國　　九十三　　年　　　七　　　月　　 十六 　　日
                                    臺灣士林地方法院刑事第七庭
                                        法  官  曾  家  貽
右正本證明與原本無異。
如不服本判決，應於判決送達後十日內，向本院提出上訴狀（須附繕本）。
                                        書記官  曾  韻  蒔
中　　　華　　　民　　　國　　九十三　　年　　　七　　　月　　 十六 　　日
附錄本案論罪科刑法條：
中華民國刑法第二百零一條之一
意圖供行使之用，而偽造、變造信用卡、金融卡、儲值卡或其他相類作為簽帳、提款
、轉帳或支付工具之電磁紀錄物者，處一年以上七年以下有期徒刑，得併科三萬元以
下罰金。
行使前項偽造、變造之信用卡、金融卡、儲值卡或其他相類作為簽帳、提款、轉帳或
支付工具之電磁紀錄物，或意圖供行使之用，而收受或交付於人者，處五年以下有期
徒刑，得併科三萬元以下罰金。
中華民國刑法第三百三十九條之三
意圖為自己或第三人不法之所有，以不正方法將虛偽資料或不正指令輸入電腦或其相
關設備，製作財產權之得喪、變更紀錄，而取得他人財產者，處七年以下有期徒刑。
以前項方法得財產上不法之利益或使第三人得之者，亦同。
